【裁判字號】    99,訴,145
【裁判日期】    990524
【裁判案由】    損害賠償
【裁判全文】
臺灣高雄地方法院民事判決               99年度訴字第145號
原      告  己○○
            庚○○
上二人共同  陳麗珍律師
訴訟代理人
被      告  甲○○
            丙○○
            乙○○
            丁○○
被      告  華南產物保險股份有限公司高雄分公司
法定代理人  戊○○
上五人共同  辛○○
訴訟代理人
上列當事人間請求損害賠償事件，本院於民國99年5 月10日言詞
辯論終結，本院判決如下：
  主  文
被告甲○○、丙○○、乙○○及丁○○應於繼承梁梅花遺產範圍
內，連帶給付原告己○○新台幣伍拾捌萬肆仟玖佰伍拾柒元、原
告庚○○新台幣伍拾玖萬貳仟捌佰貳拾壹元，及均自民國98年6
月16日起至清償日止，按週年利率百分之五計算之利息。
原告其餘之訴駁回。
訴訟費用由被告甲○○、丙○○、乙○○及丁○○於繼承梁梅花
遺產範圍內連帶負擔百分之三十八；原告己○○負擔百分之二十
五；餘由原告庚○○負擔。
本判決第一項於原告己○○、庚○○各以新台幣元壹拾玖萬伍仟
元、壹拾玖萬柒仟元為被告供擔保後，得為假執行；但被告甲○○、丙○○、乙○○及丁○○以新台幣伍拾捌萬肆仟玖佰伍拾柒
元、伍拾玖萬貳仟捌佰貳拾壹元各為原告己○○、庚○○預供擔
保後，免為假執行。
原告其餘假執行之聲請駁回。
  事實及理由
一、原告起訴請求被告甲○○、丙○○、乙○○及丁○○（下稱
    甲○○等四人）應給付原告新台幣（下同）300 萬元，及自
    起訴狀繕本送達翌日起至清償日止，按週年利率百分之五計
    算之利息。(二)華南產物保險股份有限公司高雄分公司（下稱
    華南產險公司）應給付原告新台幣（下同）300 萬元，及自
    起訴狀繕本送達翌日起至清償日止，按週年利率百分之五計
    算之利息。(三)第一、二項所命給付，於其中一被告為給付時
    ，於該給付範圍內他被告同免給付責任。(四)願供擔保以代釋
    明，聲請宣告假執行。嗣更正請求如後述聲明，屬擴張應受
    判決事項之聲明，合於民事訴訟法第255 條第1 項第3 款規
    定，應予准許，先此敘明。
二、原告主張：原告為訴外人林雅婷之子、女；訴外人梁梅花於
    民國98年1 月24日上午7 時35分許，駕駛牌照號碼5909-XM
    號自用小客車（下稱系爭小客車），沿高雄市三民區覆鼎金
    保安宮牌樓前往鼎金中街由北往南（起訴狀誤繕為由南往北
    ）方向跨越鼎金一巷、鼎金二巷欲往金山路行駛，途經鼎金
    中街與金山路之交岔路口（起訴狀誤繕為鼎金一巷與鼎金中
    街口）處，疏未注意而撞及林雅婷所騎乘之牌照號碼SCA-53
    7 輕型機車（下稱系爭機車，）致林雅婷人車倒地，林雅婷
    經送醫後仍因傷重不幸辭世，原告因本件車禍事故，除支出
    醫療費用2,027 元、喪葬費用33萬7,900 元；庚○○支付修
    車費用9,830 元外，原告更受有精神上無法回復之損害，己○○自得請求賠償非財產上損害180 萬元；庚○○得請求非
    財產上損失235 萬4,547 元。又梁梅花已於98年1 月31 日
    往生，被告甲○○為其配偶；被告丙○○、乙○○、丁○○
    均為其子、女，應連帶賠償原告損害，於扣除已受領之強制
    汽車責任保險金150 萬2,027 元各二分之一後，甲○○等四
    人應給付己○○、庚○○各121 萬7,812 元、178 萬2,188
    元。另華南產險公司為系爭小客車強制汽車責任保險及意外
    加重責任保險之保險人，應於梁梅花負損害賠償責任之範圍
    內為保險金之給付，是亦應各給付己○○、庚○○121 萬7,
    812 元、178 萬2,188 元，爰依侵權行為、繼承之法律關係
    ，及強制汽車責任保險法第5 條、保險法第90、94條等規定
    ，提起本件訴訟等情。並聲明：(一)被告甲○○等四人應於繼
    承梁梅花遺產範圍內，連帶給付原告己○○121 萬7,812 元
    ，及自起訴狀繕本送達翌日起至清償日止，按週年利率5%計
    算之利息。(二)被告華南產險公司應給付原告己○○121 萬7,
    812 元，及自起訴狀繕本送達翌日起至清償日止，按週年利
    率5%計算之利息。(三)上開請求於其中一被告為給付者，其他
    被告於該給付範圍內同免給付責任。(四)被告甲○○等四人應
    於繼承梁梅花遺產範圍內，連帶給付原告庚○○178 萬2,18
    8 元，及自起訴狀繕本送達翌日起至清償日止，按週年利率
    5%計算之利息。(五)被告華南產險公司應給付原告庚○○178
    萬2,188 元，及自起訴狀繕本送達翌日起至清償日止，按週
    年利率5%計算之利息。(六)上開請求於其中一被告為給付者，
    其他被告於該給付範圍內同免給付責任。(七)願供擔保以代釋
    明，聲請宣告假執行。
三、被告則以：對原告所主張事實、經過不爭執，但林雅婷當日
    騎乘系爭機車是否逆向行駛不明，且經囑請高雄市政府交通
    局車輛行車事故鑑定委員會、高雄市車輛行車事故覆議鑑定
    委員會鑑定結果，均認其行經無號誌路口未依標線指示減速
    慢行，為肇事次因，屬與有過失，甲○○等四人自應減輕賠
    償責任。另原告請求之非財產上損失顯屬過高，應以各50萬
    元方為適當，且原告已受領之150 萬元死亡保險金及醫療給
    付2,027 元應予扣除，被告已無給付義務等語，資為抗辯。
    並聲明：(一)駁回原告之訴及假執行之聲請。(二)如受不利判決
    ，願供擔保，聲請准予免為假執行。
四、兩造不爭執事項及爭點：
  (一)不爭執事項：
    1.原告等為林雅婷子女，有戶籍謄本可憑（司雄調卷第31、
      32頁 ）。
    2.梁梅花於98年1 月24日上午7 時35分許，駕駛系爭小客車
      ，沿高雄市三民區覆鼎金保安宮牌樓前往鼎金中街由北往
      南（起訴狀誤繕為由南往北）方向跨越鼎金一巷、鼎金二
      巷往金山路行駛，途經鼎金中街與金山路之交岔路口（起
      訴狀誤繕為鼎金一巷與鼎金中街口）處，疏未注意撞及林
      雅婷騎乘之系爭機車。
    3.林雅婷因上情經送醫傷重不治辭世，業經調閱查明，並有
      相驗證明書在卷足稽（高雄地方法院檢察署【下稱高雄地
      檢署】98年度相字卷第38頁）。
    4.華南產險公司為梁梅花所駕駛系爭小客車強制汽車責任保
      險及意外加重責任保險之保險人。
    5.梁梅花嗣於98年1 月31日因病亡故，有死亡證明書可憑（
      98年度聲他字第233 號第2 頁），被告甲○○為其配偶；
      丙○○、乙○○及丁○○為其子、女，有戶籍謄本、繼承
      系統表可稽（司雄調卷第27至30頁）。
    6.丙○○已向本院聲明對梁梅花遺產為限定繼承，並經本院
      98年度繼字第448 號民事裁定公示催告，其效力及於甲○○、乙○○及丁○○。
    7.被告不爭執原告等因本件交通事故支出醫療費用2,027 元
      、修車費用9,830 元、殯葬費33萬7,900 元，均為必要；
      且修車費用不再扣除折舊，得由庚○○直接請求。
    8.原告已受領強制汽車責任保險金1,50萬2,027 元（被告原
      抗辯1,50萬2,277 元），其中1,50萬元為死亡給付、20,2
      7 元為醫療給付，原告已全額受領各二分之一。
    9.對於高雄市車輛行車事故覆議鑑定委員會鑑定覆議意見書
      形式上真正不爭執。
  (二)爭點：
    1.林雅婷就本件車禍事故之發生，是否與有過失？如有，過
      失比例為何？
    2.如原告得請求賠償損害，金額若干？
    3.原告請求華南產險公司給付原告己○○、庚○○各12 1
      萬7,812 元、178 萬2,188 元本息是否有據？茲分述如下
      ：
五、林雅婷分別就本件車禍事故之發生，是否與有過失？如有，
    過失比例為何？
（一）原告主張：原告為訴外人林雅婷之子、女，梁梅花於98年
      1 月24日上午7 時35分許，駕駛系爭小客車，沿高雄市三
      民區覆鼎金保安宮牌樓前往鼎金中街由北往南方向跨越鼎
      金一巷、鼎金二巷往金山路行駛，途經鼎金中街與金山路
      之交岔路口處，疏未注意而撞及林雅婷所騎乘之系爭機車
      ，致林雅婷人車倒地，林雅婷經送醫後仍因傷重不幸辭世
      ，原告因而支出醫療費用2,027 元、喪葬費用33萬7,900
      元；庚○○另支付機車修理費用9,830 元，及梁梅花嗣於
      98年1 月31日亡故，甲○○等四人分別為梁梅花之配偶、
      子、女，為其繼承人等情，已據其提出戶籍謄本、繼承系
      統表、高雄榮民總醫院證明書，高雄地檢署不起訴處分書
      、高雄榮民總醫院收據、殯葬費收據、統一發票、估價單
      等為證（雄調卷第6 至7 頁、第9 至16頁、第27 至32 頁
      ），且經本院調閱高雄地檢署98年度相字第166 號卷屬實
      ，復為兩造不爭，堪信為真。
（二）又原告主張甲○○等四人基於繼承關係就系爭車禍事故應
      負侵權行為賠償責任固不爭執，然以林雅婷就系爭車禍事
      故之發生與有過失，且原告請求之非財產上損失過高，並
      原告已受領強制汽車責任保險給付150 萬2,027 元，被告
      無再予賠償之義務等語，資為抗辯。原告則否認林雅婷就
      系爭車禍事故之發生與有過失。
    １查原告主張事故發生後到場處理之員警已就系爭車禍事故
      肇事責任作分析，並記載於道路交通事故調查報告表，其
      中有關梁梅花之肇事研判為起步未注意其他車（人）安全
      ；林雅婷則為尚未發現肇事原因，有該調查報告表在卷可
      憑（本院卷第98頁）。至高雄市政府交通局車輛行車事故
      鑑定委員會、高雄市車輛行車事故覆議鑑定委員會鑑定結
      果雖均認林雅婷「行經無號誌路口，未依標線指示減速慢
      行，為肇事次因。」，然此已與到場處理之交通警察所為
      認定有別，況林雅婷尚未行駛至該無號誌岔路口時，即遭
      撞擊，所謂未減速慢行究屬何意？又如何未減速慢行？再
      者，林雅婷於事故發生後當場亡故，則其有無減速慢行及
      當時情況，均無從自卷證資料查明，而梁梅花為肇事者，
      亦不能依其陳述作為認定林雅婷肇事之證明，又該交岔路
      口處雖有「慢」字標誌，藉以警告駕駛人應減速慢行，惟
      依卷證資料亦無林雅婷未減速慢行證據，再者，林雅婷時
      年62歲，依其年齡及性別，騎車速度不可能過快，上開鑑
      定意見殊嫌率斷且屬臆測之詞，不足採信云云。
   ２ 按交通警察據報前往事故現場後，依規定固應先就事故發
      生時地、位置及所見事故現場之天候、光線、道路類別、
      型態、障礙、路面狀況、號誌、速限，車道設施、並駕駛
      者資格、行為、動態、撞擊位置、傷亡，及肇事原因研判
      等情形詳載於事故調查報告表，並劃製現場圖及製作談話
      筆錄，然其所為之肇事原因研判，充其量僅為證據資料之
      一，仍應經由本院依卷證資料，並綜合全辯論意旨後而為
      認定，先此敘明。
    ３查系爭交通事故發生後，系爭小客車、系爭機車並未移動
      ，此由道路交通事故現場圖並無此記載，且兩造亦未就此
      爭執可徵。而依道路交通事故現場圖所示，梁梅花所駕系
      爭小客車係沿保安宮大門由北往南行駛，駛入鼎金一巷與
      金山路口處欲右轉入鼎金中街「前」，即與系爭機車發生
      擦撞，此由事故發生後，系爭機車（圖示）係停於鼎金
      一巷與金山路交岔路口處，前輪距鼎金一路約4 公尺；系
      爭小客車車牌（圖示）亦遺落於該路口處，距鼎金一巷
      6.2 公尺（3 公尺＋3.2 公尺）、臨鼎金一巷上方路緣約
      2 公尺，且系爭機車刮地痕自鼎金一巷路緣上方約0.5 公
      尺至右下方臨鼎金一巷約5.5 公尺止長約4 公尺，有該現
      場圖及相片等分別附於高雄地檢署98年度偵字第3833號卷
      足稽（該卷第6 頁、第19至33頁；本院卷第12頁、第19至
      28頁），且經本院調閱該卷明確。則依上開事故後系爭機
      車所留刮地痕方向、機車停止位置、系爭小客車所遺車牌
      位置等情以觀，兩車撞擊處應在鼎金一巷上方路緣約0.5
      公尺或之前、右臨鼎金一路約5.5 公尺之該巷與金山路口
      交岔路口處，堪予認定，原告主張系爭機車尚未進入該路
      口，鑑定結果為臆測等，即不足採信。又鼎金一巷進入金
      山路口前路面標繪「慢」字標誌，有各該鑑定書可憑，原
      告亦未爭執並據以於98年12月10日準備書狀援用如前（本
      院卷第96、97頁）；另鼎金一巷與金山路交岔路口，為無
      號誌交岔路口，有上開現場圖及相片可憑，亦均堪認定。
    ４次按駕駛人駕駛汽車，應遵守道路交通標誌、標線、號誌
      之指示，並服從交通指揮人員之指揮；車輛行經無號誌化
      交岔路口，均應減速慢行，作隨時停車之準備；「慢」字
      用以警告車輛駕駛人前面路況變遷，應減速慢行，為道路
      交通安全規則第90條、第93條第1 項第2 款、第3 款分別
      明定。本件依系爭機車、小客車上開碰撞位置在鼎金一巷
      上方路緣約0.5 公尺或之前、右臨鼎金一路約5.5 公尺之
      該巷與金山路口交岔路口處，則其如果遵守「慢」字標誌
      警示，於鼎金一巷欲進入與金山路交會處，減速慢行做隨
      時停車之準備，以事故撞擊點右臨鼎金一巷約5.5 公尺，
      並參以原告主張林雅婷行車速度不快，當得及早發現系爭
      小客車，並得作煞停之因應，乃竟未減速慢行，其對系爭
      事故之發生亦有過失，是被告主張林雅婷就系爭車禍事故
      與有過失等語，為可信，原告抗辯無過失為不可採。又本
      院斟酌系爭機車為直行車；小客車擬右轉等行進路徑，並
      碰撞位置及相關卷證資料綜合判斷後，認梁梅花就系爭車
      禍事故之發生，應負百分八十過失責任；林雅婷應負百分
      之二十過失責任。至被告主張林雅婷可能逆向行駛，然為
      原告否認，且依上開事故現場系爭機車、小客車行進路線
      分析結果，亦無系爭機車並無逆向行駛情形，此部分主張
      難信為真，併此敘明。
六、原告得請求賠償損害之金額若干？
（一）按因故意或過失，不法侵害他人之權利者，負損害賠償責
      任；不法侵害他人致死者，對於支出醫療及增加生活上需
      要之費用或殯葬費之人，亦應負損害賠償責任；不法侵害
      他人致死者，被害人之父、母、子、女及配偶，雖非財產
      上之損害，亦得請求賠償相當之金額，民法第184 條第1
      項前段、第192 條第1 項及第194 條定有明文。再者，繼
      承人自繼承開始時，除本法另有規定外，承受被繼承人財
      產上之一切權利、義務。但權利、義務專屬於被繼承人本
      身者，不在此限。繼承人對於被繼承人之債務，以因繼承
      所得遺產為限，負清償責任，民法第1148條定有明文。又
      繼承在民法繼承編中華民國98年5 月22日修正施行前開始
      ，繼承人未逾修正前施行前為限定繼承之法定期間，且未
      為概括繼承之表示或拋棄繼承者，自修正施行之日起，適
      用修正後民法第1148條、第1153條至1163條之規定，民法
      繼承編施行法第1-3 條第1 項明定。
（二）甲○○等四人對原告主張梁梅花於上開時地駕駛系爭小客
      車過失撞及林雅婷所騎乘系爭機車，致人車倒地，林雅婷
      不幸辭世而應負侵權詳為損害賠償責任一節，並不爭執，
      而僅抗辯林雅婷就系爭車禍事故之發生與有過失，且原告
      請求之非財產上損失過高，並於扣除強制汽車責任保險給
      付後，已無再為賠償之義務等語。茲審究者乃原告主張之
      各項請求是否有據？
    １醫藥費自付額2,027 元部分：林雅婷因系爭車禍事故發生
      ，由原告支付醫藥費2,027 元一節，已據原告提出高雄榮
      民總醫院收據為證（司雄調卷第9 頁），且為被告不爭，
      此部分請求，應予准許。
    ２庚○○機車修理費9,830 元部分：系爭機車因系爭車禍事
      故發生後，其毀損情形經以修理方式回復原狀，計支出
      9,830 元，亦據原告提出俊吉機車行估價單一紙為證（同
      上卷第16頁），且被告同意上開費用不扣除折舊，及庚○○有直接請求權，是庚○○此部分請求，亦屬有據。
    ３殯葬費33萬7,900 元：林雅婷因系爭車禍事故發生不幸去
      世後，原告計支出殯葬費337,900 元之事實，已據原告提
      出殯葬費用收據、統一發票、明細表等為證（同上卷第10
      至15頁），且為被告不爭，此部分請求，亦屬正當。
    ４非財產上損害賠償部分：
      (1)原告主張因父親已去世為單親家庭，與慈母間之關係密
        不可分，突遭母喪，痛恫、激動之情不言可喻，己○○
        因而頭痛、半身無力，經緊急送醫住院8 日，迄今尚須
        追蹤治療，且於事故發生前（98年1 月24日）因遭家庭
        暴力已與配偶分居，而搬回與母親同住，相互照料，茲
        因母親去世，有如晴天霹靂，茫茫人海何處可棲，不勝
        欷噓、傷痛，身心痛苦萬分，自得請求180 萬元非財產
        上損害；另庚○○主張自小由母養育，相依為命之情難
        以言喻，尤以事故發生前甫遭公司裁員，於低潮時倖賴
        慈母撫慰、鼓勵得以再起，卻因系爭事故之發生致天倫
        夢斷，又於事故發生前即與未婚妻談妥結婚事宜，婚禮
        殷盼慈母主持，終至落空，且當時未婚妻亦已懷孕，為
        協助照料先母喪葬事宜奔波進而住院，庚○○沮喪有如
        蠟燭兩頭燒，其痛無人可知，請求非財產上損害賠償23
        5 萬4,547 元等語。然為被告以非財產損害賠償，應就
        原告與被害人間因被害人亡故所生之精神上損害為考量
        依據，非可無限連結，此部分應各以50萬元為適當云云
        抗辯。
      (2)按被害人遭加害人不法侵害致死，其父、母、子、女及
        配偶所受痛苦之程度，固因其間關係之親疏、依賴強度
        之不同而異，然仍不得無限連結，否則即偏離非財產上
        損害賠償之規範目的。本件原告失怙於前為單親家庭，
        與母親間彼此依賴性緊密，頓遭失恃之痛，痛苦之情客
        觀上已與一般家庭不同，要可採信，至原告其餘主張各
        節，因與系爭事故之發生難認有相當之關連，故不能執
        為審酌非財產上損害之參考。又非財產上損害之慰撫金
        數額，究竟若干為適當，應斟酌兩造身分、地位及經濟
        狀況，俾為審判之依據（最高法院86年度台上字第511
        號裁判意旨可參）。
      (3)查庚○○工專畢業，任職於電子公司，95、96、97年年
        核稅收入總額依序約23萬元、7,000 元、17萬2,500 元
        ，不動產均7 筆，核稅總值約168 萬元；己○○大學食
        品科畢業，任職於食品公司，月薪約3 萬餘元，95、96
        、97年年核稅收入總額依序約26萬7,000 元、18萬元、
        12萬2,200 元，無不動產。甲○○五專畢業，業務員，
        95、96、97年年核稅收入總額依序約20萬4,000 元、22
        萬6,000 元、7 萬1,700 元，核稅財產總值均2,827 萬
        元；丙○○，碩士，台灣銀行辦事員，月薪約2 萬8,00
        0 元，95、96、97年年核稅收入總額依序約93萬4,000
        元、96萬6,800 元、100 萬8,000 元，無不動產；乙○○大學在學生，95、96、97年年核稅收入總額依序約7
        萬7,000 元、23萬7,000 元、18萬2,000 元，無不動產
        ；丁○○，五專，業務員，95、96、97年年核稅收入總
        額依序約18萬元、19萬7,700 元、20萬元，不動產均3
        筆，核稅財產總額約367 萬元，有各自陳報之學經歷資
        料，及本院職權調閱之稅務電子閘門財產所得調件明細
        表在卷可憑（本院卷第44頁、第52至88頁、第95頁），
        爰審酌兩造上開學、經歷，職業等身分、地位，並經濟
        狀況等情，認原告各請求150 萬元非財產上損失核屬正
        當，應予准許；至超過部分，即非有據，不應准許。
     (4) 據此，己○○、庚○○因梁梅花上開侵權行為所受損害
        各為166 萬9,964 元（1014＋168950＋0000000 ＝0000
        000 ）、167 萬9,793 元（1013＋168950＋9830 ＋
        000000 0＝0000000 ）。
（三）惟按民法第192 條第1 項規定不法侵害他人致死者，對於
      支出殯葬費之人，亦應負損害賠償責任，係間接被害人得
      請求賠償之特例。此項請求權，自理論言，雖係固有之權
      利，然其權利係基於侵權行為之規定而發生，自不能不負
      擔直接被害人之過失，倘直接被害人於損害之發生或擴大
      與有過失時，依公平之原則，亦應有民法第217 條過失相
      抵規定之適用（最高法院73年台再字第182 號判例可參）
      。上開判例固係針對民法第192 條之規定而為解釋，然民
      法第217 條損害之發生或擴大，被害人與有過失者，法院
      得減輕賠償金額或免除之，其規範目的既在謀求加害人與
      被害人間之公平，則與有過失本不限於請求殯葬費始有適
      用，且不因該請求權係固有或傳來（如繼承或受讓）而異
      ，亦即凡加害事故之發生所生損害，於被害人就該事故之
      發生或擴大與有過失時均應一體適用。從而，本件己○○
      、庚○○得請求之損害額各為133 萬5,971 元（000000 0
      ×80÷100 ＝0000000 ）、134 萬3,834 元（0000000 ×
      80÷100 ＝0000000 ）。
（四）又保險人依本法規定所為之保險給付，視為被保險人損害
      賠償金額之一部分；被保險人受賠償請求時，得扣除之，
      強制汽車責任保險法第32條明定。本件系爭事故發生後原
      告已受領強制汽車保險給付共150 萬2,027 元為兩造不爭
      如上，被告主張扣除，即屬有據，是己○○、庚○○得請
      求甲○○等四人連帶給付58萬4,957 元（0000000 00000
      00＝584957，己○○於計算損害額時多1 元，故扣除時亦
      多扣1 元）、59萬2,821 元（0000000 0000000＝592821
      ），應予准許；逾此部分之請求，不應准許。
（五）再者，甲○○等四人繼承梁梅花遺產，雖開始於98年5 月
      22日民法繼承編修正前，惟依民法繼承編施行法第1-3 條
      第1 項規定，仍應適用修正後民法第1148條規定。本件丙○○已依法聲明限定繼承，有本院前開民事裁定可憑（本
      院卷第157 頁），其效力及於甲○○、乙○○、丁○○，
      為兩造不爭，則依修正後民法第1148條規定，僅於繼承梁
      梅花遺產範圍內負上開連帶給付責任。從而，原告於該範
      圍內之請求，洵屬有據，應予准許；逾此部分之請求，不
      應准許。
七、原告請求華南產險公司給付原告己○○、庚○○各121 萬
    7,812 元、178 萬2,188 元本息是否有據？
（一）原告主張系爭小客車向華南產險公司投保意外加重責任保
      險300 萬元，其自得依保險法第90條、第94條第2 項規定
      ，請求華南產險公司給付上開金額，然為華南產險以300
      萬元係指最高限額，並非一有事故之發生即應如數給付，
      況本件被害人亦與有過失，且請求非財產上損失過高等語
      置辯。
（二）按責任保險人於被保險人對於第三人，依法應負損害賠償
      責任，而受賠償之請求時，負賠償之責，固為保險法第90
      條所明定，然此僅為責任保險人責任時期之規定，尚非請
      求權基礎。又同法第94條第2 項雖規定被保險人對第三人
      應負損失賠償責任確定時，第三人得在保險金額範圍內，
      依其應得之比例，直接向保險人請求給付賠償金額。然其
      前提在於被保險人對第三人應負損失賠償責任「確定時」
      ，此觀該條規定自明，茲原告與甲○○等四人就損害賠償
      責任既尚有爭執而未確定，原告執該條規定直接請求保險
      給付，即有未合。又責任保險（加重責任保險仍為責任保
      險）既以被保險人「依法應負」賠償責任，而受賠償之請
      求，則保險給付之金額，即應以被保險人「依法應賠償第
      三人之金額」為限，則華南產險公司抗辯不是梁梅花應負
      賠償責任，其即應給付300 萬元云云，即屬可採，附此敘
      明。
八、綜上所述，原告本於侵權行為及繼承法律關係，請求甲○○
    等四人於繼承梁梅花遺產範圍內，連帶給付己○○、庚○○
    58 萬4,957元、59萬2,821 元，及均自起訴狀繕本送達翌日
    即98年6 月16日起至清償日止，按週年利率百分之五計算之
    利息，核屬正當，應予准許；逾此部分之請求，既非有據，
    應予駁回。又兩造分別陳明願供擔保，請准假執行或免為假
    執行之宣告，核無不合，爰各酌定相當金額分別准許之。至
    原告敗訴部分，其假執行之聲請已失所附麗，應併駁回之。
九、據上論結：本件原告之訴，為一部有理由，一部無理由，並
    依民事訴訟法第79條、第85條第2 項、第390 條第2 項、第
    392 條第2 項，判決如主文。
中    華    民    國    99    年    5     月    24    日
                  民事第一庭法  官  黃國川
正本係照原本作成。
如對本判決上訴，須於判決送達後20日內向本院提出上訴狀。
中    華    民    國    99    年    5     月    24    日
                            書記官  陳掌珠

司法院資訊處製作；財團法人民間司法改革基金會備份。
